【裁判字號】    92,訴,86
【裁判日期】    920424
【裁判案由】    搶奪等
【裁判全文】
臺灣屏東地方法院刑事判決                            九十二年度訴字第八六號
    公  訴  人  臺灣屏東地方法院檢察署檢察官
    被      告  甲○○
    指定辯護人  本院公設辯護人丙○○
右列被告因搶奪等案件，經檢察官提起公訴（民國九十二年度偵字第二三二號），本
院判決如左：
    主  文
甲○○意圖為自己不法之所有，攜帶兇器，以強暴至使不能抗拒，而取他人之物，累
犯，處有期徒刑陸年。扣案之水果刀壹支沒收之。
    事  實
一、甲○○前於民國八十八年間因搶奪案件，經法院判處有期徒刑一年二月確定，九
    十年八月三十一日縮短刑期甫執行完畢。猶不知警惕，竟意圖為自己不法之所有
    ，於九十一年十二月二十七日上午六時五分許，攜帶客觀上具有危險性足供兇器
    使用之水果刀一支（全長二０．五公分），將之藏放在外套內層左上方口袋內，
    前往屏東市○○路三五０號乙○○所經營之早餐店內，佯稱外帶米糕五份，俟乙
    ○○依囑打包時，持店內木質矮凳一個，基於傷害人身體之犯意，朝乙○○之後
    腦部敲擊，使其受有頭部外傷併頭皮撕裂傷、胸部挫傷等之傷害為方法，至使乙
    ○○倒地不能抗拒後，即伸手強取乙○○圍裙內之現金，乙○○本於直覺反應護
    著該現金，甲○○則承前同一強盜犯意轉而強取櫃台上以透明塑膠袋裝著之零錢
    一袋新台幣（下同）一千元，得手後，隨即往屏東市○○路與自由路口方向逃逸
    ，嗣因見義勇為之民眾李文良及另一不詳姓名之路人將之逮捕，交由隨後趕到之
    員警處理，並在其身上起出上揭零錢一袋一千元（業已交由被害人領回），同時
    扣得前開水果刀一支。
二、案經被害人乙○○訴由屏東縣警察局屏東分局報請臺灣屏東地方法院檢察署檢察
    官偵查起訴。
    理  由
一、訊據被告甲○○固坦承有傷害被害人乙○○之身體及搶被害人錢之事實，惟矢口
    否認有何前揭犯行，並辯稱：伊不是存心要搶，係臨時起意，伊所用之手段並未
    造成已達不能抗拒之程度云云。經查：
  (一)按刑法第三百二十八條第一項強盜取財罪，其行為係取他人之物或使其交付，該
    取物行為之實施，須係以強暴、脅迫、藥劑、催眠術或其他方法，且手段於程度
    上足以抑壓被害人之抗拒，使其喪失意思自主而達不能抗拒狀態下進行，始與本
    罪所定要件相符，最高法院二十二年上字第三一七號著有判例可資參照。而其行
    為手段程度之「至使不能抗拒」，又所施之強暴脅迫，祇須依行為人行為之性質
    及當時存在之具體情狀，在客觀上可資抑制被害人之抗拒者，即克相當，至被害
    人有無抗拒及抗拒有無效果則非所問。本件被告持被害人店內木質矮凳一個，朝
    被害人乙○○之後腦部敲擊，致被害人倒地，頭部受有外傷及頭皮撕裂傷、胸部
    挫傷等傷害，為被害人供明在卷，並有驗傷診斷書一份在卷可稽，自堪信為真實
    。被告持木椅重擊被害人頭部使之受傷倒地，其手段客觀上自足以使被害人不能
    抗拒。雖被害人本於直覺反應護著圍裙內現金，雖其間有數秒間之拉扯，亦不因
    其有所抗拒，即謂其倒地狀態，仍不足謂非已達至使不能抗拒，應堪以認定。又
    被告未取走圍裙內現金，轉而強取櫃台上零錢一袋，其行為亦僅係其強盜犯意及
    所實施強暴手段而取他人之物之手段的延續，並無變更為趁機搶奪財物之犯意之
    情。參諸前開說明，被告辯稱：伊所用之手段並未造成已達不能抗拒之程度云云
    ，自無足採。而被告意圖為自己不法之所有，以強暴手段取人財物，已如前述，
    其有強盜之犯意甚為明確。
  (二)次按刑法第三百二十一條第一項第三款之攜帶兇器竊盜罪，係以行為人攜帶兇器
    竊盜為其加重條件，此所謂兇器，其種類並無限制，凡客觀上足對人之生命、身
    體、安全構成威脅，具有危險性之兇器均屬之，且祇須行竊時攜帶此種具有危險
    性之兇器為已足，並不以攜帶之初有行兇之意圖為必要，最高法院七十九年臺上
    字第五二五三號著有判例可參。
  1.查被告於被逮捕當日於警訊時即供稱：該外套係伊的，水果刀亦係伊的等語（見
    九十一年十二月二十七日警訊筆錄），於當日解送檢察官訊問時供稱：伊不知道
    伊的外套內有水果刀（見偵查卷第四頁反面），且於當日移送法院聲請羈押訊問
    時辯稱：該把水果刀是放在伊外套的胸前內袋中，伊並不知道，是伊放到忘記的
    ，直到警局才被搜出等語（見本院聲請羈押卷第十一頁），及於本院審理時供稱
    ：水果刀係伊的，是伊當天帶去，放在伊的外套內層左上方的口袋等語（見本院
    卷第四五頁），互參觀之，被告對於外套及扣案水果刀係其所有之供述並無不同
    ，扣案水果刀及其外套確係被告所有，應堪以認定。其於公訴人提起公訴移送本
    院庭訊時翻異前詞，辯稱：扣案水果刀不是伊的，外套係向「阿財」借的云云，
    自無足採，先予敘明。
  2.再者，扣案水果刀全長二０．五公分，且係被告所有，又係被告當日帶去，放在
    其所著外套內層左上方的口袋內，已甚明確。衡情，觀之該水果刀之長度及其尖
    銳程度，客觀上顯足以對人之生命、身體、安全構成威脅，甚為明確。被告將之
    攜往被害人店內，雖未持之作為強暴脅迫之工具，惟其攜帶水果刀之危險性仍存
    在，自無存疑，參之前揭判例意旨，仍無免卻其攜帶兇器加重要件之成立。其辯
    稱：伊不是存心要搶，係臨時起意云云，實不影響攜帶兇器加重之構成要件之成
    立。
  (三)綜上，被告所辯不足採信，此外，尚有逮捕被告之路人李文良的證述在卷可資佐
    證，復有寶建醫院診斷證明書、贓物保領結各一件，及查獲照片四幀附卷可稽，
    且有扣案之水果刀一支足資佐證，本件事證已臻明確，被告犯行洵堪認定，應依
    法論科。
二、按水果刀依社會一般觀念足以對人之生命、身體、安全構成威脅，在客觀上顯然
    具有危險性，應屬兇器。核被告甲○○所為係犯刑法第二百七十七條第一項之普
    通傷害罪及同法第三百三十條第一項之攜帶兇器加重強盜罪。公訴人認攜帶兇器
    加重強盜罪部分係犯刑法第三百二十五條第一項、第三百二十六條第一項之加重
    搶奪罪，尚有未洽，惟其起訴之基本社會事實係屬同一，爰變更其起訴法條予以
    審理，合先敘明。被告持木椅重擊被害人頭部致生前揭傷害，其手段與傷害之程
    度均已逾越強盜罪之強暴行為附隨而生之傷害程度，自應論以傷害罪。惟被告以
    持矮凳傷害人身體之方法，達其攜帶兇器加重強盜之目的，其二罪間有方法目的
    之牽連犯關係，應依刑法第五十五條之規定從一重之攜帶兇器加重強盜罪處斷。
    又被告前因搶奪案件，經法院判處有期徒刑一年二月確定，九十年八月三十一日
    縮短刑期甫執行完畢，有臺灣高等法院被告全國前案紀錄表及臺灣屏東地方院檢
    察署刑案資料查註紀錄表各一件在卷可按，其五年之內再犯此有期徒刑以上刑之
    本罪，為累犯，應依法加重其刑。審酌被告犯罪動機、目的、手段、對被害人所
    造成之恐懼，犯罪後僅坦承部分犯行，犯後態度非差等一切情狀，量處如主文所
    示之刑。又扣案之水果刀一支，為被告所有，業經被告供明在卷，又攜帶兇器既
    為本件加重強盜罪之加重構成要件，被告攜帶兇器水果刀即為犯罪之一部分，該
    水果刀自係供犯罪所用之物，應依刑法第三十八條第一項第二款之規定併予宣告
    沒收之。
據上論斷，依刑事訴訟法第二百九十九條第一項前段、第三百條，刑法第二百七十七
條第一項、第三百三十條第一項、第五十五條、第四十七條、第三十八條第一項第二
款，判決如主文。
本案經檢察官陳新君到庭執行職務
中      華      民      國      九十二      年      四      月  二十四  日
                                      臺灣屏東地方法院刑事第三庭
                                          審判長法  官 蔡國卿
                                                法  官 洪乙心
                                                法  官 李淑惠
右正本證明與原本無異。
如不服本判決應於收受本判決後送達後十日內向本院提出上訴書狀，其未敘述上訴理
由者，並得於提起上訴後十日內向本院補提理由書狀（均須按他造當事人之人數附繕
本 ）「切勿逕送上級法院」
                                          書記官   魏慧夷
中      華      民      國      九十二      年      四      月 二十四   日
附錄論罪法條
刑法第二百七十七條
 (普通傷害罪)
傷害人之身體或健康者，處三年以下有期徒刑、拘役或一千元以下罰金。
犯前項之罪因而致人於死者，處無期徒刑或七年以上有期徒刑；致重傷者，處三年以
上十年以下有期徒刑。
刑法第三百三十條
 (加重強盜罪)
犯強盜罪而有第三百二十一條第一項各款情形之一者，處五年以上十二年以下有期徒
刑。
前項之未遂犯罰之。


司法院資訊處製作；財團法人民間司法改革基金會備份。
